ACORDAO-COMPLETO-2440870

ACÓRDÃO 3092/2020 ATA 44/2020 - PLENÁRIO

VISTOS, relatados e discutidos estes autos de representação em que foi proferida medida cautelar suspensiva da Licitação Nacional LIC-70.2020.1260, promovida pela Companhia Hidro Elétrica do São Francisco - Chesf para a contratação dos serviços de educação ambiental, comunicação social e prevenção, monitoramento e controle de queimadas a serem prestados junto à população residente na área de influência das Linhas de Transmissão Pau Ferro/Campina Grande II C1 e C2, Campina Grande II/Paraíso C1 e C2 e Paraíso/Natal II C1 e C2 (abrangendo os estados de Pernambuco, Paraíba e Rio Grande do Norte) e das Subestações Campina Grande II e Natal II;
ACORDAM os Ministros do Tribunal de Contas da União, reunidos em sessão do Plenário, ante as razões expostas pelo Relator, em:
9.1. com fundamento no art. 276, § 1º, do Regimento Interno/TCU, referendar a medida cautelar adotada por meio do despacho contido na peça 8 dos presentes autos, bem como as providências acessórias constantes do mencionado expediente;
9.2. dar ciência desta deliberação à Chesf, à representante e à empresa Água e Terra Planejamento Ambiental Ltda.

Representação contra ato que recusou atestado de experiência técnica em licitação para contratação de serviços de educação ambiental, comunicação social e controle de queimadas.

Companhia Hidro Elétrica do São Francisco (Chesf).

3. Representante: Diversa Consultoria e Planejamento em Sustentabilidade Ltda. (14.112.993/0001-06).

13.1. Ministros presentes: José Mucio Monteiro (Presidente), Walton Alencar Rodrigues, Augusto Nardes, Aroldo Cedraz, Raimundo Carreiro, Ana Arraes, Bruno Dantas e Vital do Rêgo (Relator).
13.2. Ministros-Substitutos presentes: Augusto Sherman Cavalcanti, Marcos Bemquerer Costa, André Luís de Carvalho e Weder de Oliveira.

ACORDAO-COMPLETO-2453694

Acórdão de Relação 111/2021 - Plenário

Acórdão de Relação

VITAL DO RÊGO

Cuidam os autos de representação de licitante, em função da qual, ao acolher a instrução da unidade técnica, proferi medida cautelar inaudita altera pars, por meio do despacho adiante transcrito, assinado em 12/11/2020, que é submetido, neste momento, ao referendo do Plenário, na forma do art. 276, § 1º, do Regimento Interno deste Tribunal:
	"Trata-se de representação apresentada pela empresa Diversa Consultoria e Planejamento em Sustentabilidade Ltda., com pedido de medida cautelar, contra a pontuação técnica que recebeu como participante da Licitação Nacional LIC-70.2020.1260, promovida pela Companhia Hidro Elétrica do São Francisco (Chesf) , com critério de julgamento "melhor combinação de técnica e preço", na forma da Lei 13.303/2016 (Lei das Estatais) , para a contratação dos serviços do Programa de Educação Ambiental (PEA) , do Programa de Comunicação Social (PCS) e do Subprograma de Prevenção, Monitoramento e Controle de Queimadas (PMC) associados à operação das Linhas de Transmissão Pau Ferro/Campina Grande II C1 e C2, Campina Grande II/Paraíso C1 e C2 e Paraíso/Natal II C1 e C2 (abrangendo os estados de Pernambuco, Paraíba e Rio Grande do Norte) e das Subestações Campina Grande II e Natal II.
2.	Especificamente, conforme consta dos autos, a Chesf deu à representante pontuação zero na avaliação do item "Coordenador Técnico Geral", ao recusar o atestado de experiência em nome da profissional indicada para composição da sua Equipe Técnica, uma vez que foi emitido pela própria empresa Diversa.
3.	No julgamento do recurso administrativo, a Chesf, por meio da sua agente de licitação, manteve a pontuação em zero, justificando que "o atestado (...) é da própria LICITANTE e, portanto, não pode ser considerado no julgamento."
4.	De acordo com a representante, a Chesf não mencionou o embasamento legal para sua decisão de não aceitar o atestado. Acrescenta que a estatal poderia ter feito diligência, a fim de comprovar a "validade" do atestado, que se refere aos serviços prestados pela profissional à representante no âmbito do contrato com a empresa Ventos de São Clemente VII Energias Renováveis S/A para execução do Programa de Educação Ambiental e do Programa de Comunicação Social vinculados à Linha de Transmissão SE São Clemente/SE Garanhuns II. Como provas, a representante junta o contrato firmado com a profissional e o relatório da "2ª Campanha do Programa de Comunicação Social e Educação Ambiental" do aludido empreendimento (peça 1, págs. 61/63 e 64/90) .
5.	Instruída a matéria pela Selog, com vistas à análise de deferimento ou não da medida cautelar, informa-se, inicialmente, que está presente o perigo na demora, visto que já houve a declaração da empresa vencedora da licitação (Água e Terra Planejamento Ambiental Ltda.) , embora ainda faltem a homologação e adjudicação do certame. Por outro lado, a unidade técnica entende que não se constata perigo na demora reverso, considerando que a licitação vem se estendendo por mais de seis meses, em ritmo não apressado.
6.	Quanto à plausibilidade jurídica do pedido de cautelar, a Selog assim se pronunciou:
	" (...) 
O problema trazido resume-se à não aceitação de atestado de comprovação de experiência da coordenadora técnica, Sra. Valéria Vanda, pelo fato de ele ter sido emitido pela própria licitante. Conforme análise do recurso interposto pela representante (peça 1, p. 58) :
Os atestados apresentados pela Coordenadora não demonstraram sua experiência na execução de ações de Educação Ambiental e ações de Comunicação Social, mas apenas na área de Educação Ambiental. O atestado reapresentado no recurso em questão é da própria LICITANTE e, portanto, não pode ser considerado no julgamento. Assim, a Coordenadora Valéria Vanda Brasil mantém a sua pontuação: 0 ponto. (negrito acrescido) 
Com efeito, no trecho copiado acima, há também a menção de que os atestados apresentados não comprovariam a experiência da coordenadora técnica nas ações de comunicação social. Considerando que o atestado emitido pela licitante (peça 1, p. 22) , e recusado pela comissão, é muito claro em contemplar as duas ações (comunicação social e educação ambiental) , esta Unidade Técnica cogitou a hipótese de que haveria outro atestado juntado pela licitante em sua proposta, no qual constasse apenas a atividade de educação ambiental. Essa hipótese se confirmou com a obtenção da íntegra da proposta técnica e comercial da representante no site da CHESF. De fato, a proposta apresentou um atestado emitido pela empresa Geosistemas Engenharia e Planejamento Ltda., que não 
serviços contempla a atividade de comunicação social (peça 5) . Por isso, reitera-se, a problemática da representação é a não aceitação do atestado de peça 22, p. 1, pelo fato de ter sido emitido pela própria licitante.
O motivo da recusa, imagina-se, é o risco de que o atestado tenha sido fraudado, por haver grande interesse da licitante na sua aceitação. Esta poderia tê-lo forjado para comprovar a experiência de profissional que pretende indicar como coordenadora técnica na prestação dos licitados.
 Entretanto a regra editalícia referente à atestação (item 7.2.2.1 do Termo de Referência, peça 1, p. 163) foi redigida nos seguintes termos: 
25 (vinte e cinco) pontos - para o coordenador com Nível Superior com formação em qualquer área e pós-graduação na área ambiental que apresentar atestados fornecidos por instituições públicas ou privadas comprovando experiência na execução de Programa de Educação Ambiental e Programa de Comunicação Social em empreendimentos lineares; (negrito acrescido) 
 O dispositivo não traz qualquer vedação ao uso de atestados emitidos pela própria licitante. Ademais, imagine-se a hipótese em que o profissional em questão tivesse, durante toda a sua carreira profissional, prestado serviços para a mesma empresa, na condição de empregado desta. Muito provavelmente todas as experiências profissionais dele estariam atreladas à empresa. 
 Num cenário ideal, o profissional poderia ter obtido o atestado junto ao consumidor final do serviço. No caso específico da Sra. Valéria Vanda, por exemplo, verifica-se que o serviço que fundamenta o atestado fornecido pela Diversa (representante) esteve atrelado ao contrato firmado entre a Diversa e a empresa Ventos São Clemente Energia Renovável S/A (peça 1, p. 34) . O problema estaria sanado se o atestado fosse emitido pela própria Ventos São Clemente, em nome da Sra. Valéria Vanda.
 Contudo, o edital não trouxe tal exigência. E caso a comissão de licitação tivesse alguma dúvida quanto à legitimidade do atestado apresentado pela licitante, poderia ter diligenciado, solicitado o contrato que fundamenta o atestado, e, inclusive, checado a informação junto à empresa Ventos São Clemente, a qual poderia esclarecer em definitivo a questão.
 No art. 66 do Regulamento de Licitações e Contratos da Eletrobras (aprovado pela Diretoria Executiva da Eletrobras, por meio da Resolução 611/2017 e pelo Conselho de Administração da estatal na Deliberação 208/2017) constam as diretrizes para a aplicação de regras de qualificação técnica. Embora a discussão do atestado em questão esteja envolvida na pontuação e no julgamento da proposta técnica, e não especificamente se trate de habilitação/qualificação técnico-profissional, são das regras de qualificação que se extraem as diretrizes para a aceitação de atestados de capacidade técnico-profissional. 
 Nos quatorze itens do referido art. 66 não há proibição à comprovação técnico-profissional mediante apresentação de atestado da própria empresa licitante. E, no seu item 12, é prevista a possibilidade de o agente de licitação exigir, em diligência, a comprovação dos atestados:
12 - O agente de licitação pode exigir, em diligência, que os atestados de capacidade técnica profissional e operacional sejam acompanhados de documentos que corroborem o seu teor, como cópias de contratos, medições, notas fiscais, registros em órgãos oficiais ou outros documentos idôneos.
 É verdade que o item 8 do art. 66 do aludido regulamento proíbe a licitante de utilizar atestados emitidos por suas empresas coligadas ou pertencentes ao mesmo grupo econômico. Imagina-se, nesse caso, que o objetivo buscado com o dispositivo seja vedar atestados referentes a serviços supostamente prestados pela licitante a empresas coligadas ou pertencentes ao mesmo grupo econômico, evitando, assim, o falseamento de atestados, o que difere do presente caso, em que o serviço foi prestado a uma terceira empresa. Além disso, como dito, referido regulamento não apresenta qualquer restrição relativa à comprovação técnico-profissional mediante apresentação de atestado da própria empresa licitante; e, principalmente, tal condição não constou no edital, ao qual o julgamento da licitação deve estar vinculado.
 Num exercício especulativo, suponhamos que, mesmo sem amparo legal e/ou regulamentar, o edital contivesse a vedação ao uso de atestados técnico-profissionais emitidos pela própria licitante. Nessa hipótese, a licitante e a própria coordenadora técnica por ela indicada poderiam ter solicitado uma declaração ao cliente - Ventos São Clemente Energia Renovável S/A (cf. item 10) em tempo hábil, para atender a condição editalícia. Como não havia a exigência, deixaram de tomar a cautela.
 A Administração Pública encontra-se adstrita ao princípio da legalidade e ao da vinculação ao instrumento convocatório (conforme enunciado do Acórdão 2730/2015-TCU-Plenário, Relator: Bruno Dantas) . Respeitadas as balizas da legalidade, o gestor pode, discricionariamente, instituir certas condições no edital direcionadas à obtenção da melhor solução para a Administração. Entretanto, uma vez fixadas as exigências, não pode descumpri-las. 
 Assim decidiu este Tribunal quando considerou indevida a inabilitação de empresa com base em critério não previsto em edital (Acórdão 6979/2014-TCU-Primeira Câmara, Relator: Augusto Sherman) ; e quando censurou a classificação de empresa com base em critério não previsto em edital (Acórdão 1681/2013-TCU-Plenário, Relator: Benjamin Zymler) .
 Releva considerar a diferença entre o valor ofertado pela representante, R$ 1.453.652,60, e o proposto pela empresa provisoriamente vencedora da licitação, R$ 1.660.673,06 (Água e Terra Planejamento Ambiental Ltda) , cerca de R$ 207 mil, ou 14% em relação ao valor da menor proposta comercial.
 Com efeito, se aceito o atestado e conferidos os 25 pontos referentes à experiência da coordenadora técnica (o que é provável, mas não garantido, pois depende da avaliação da comissão) , a representante passaria para a primeira colocação (seguidas as regras de julgamento contidas no item, 9.0 do edital, peça 1, p. 127) .
Tabela 1: Avaliação das propostas das primeiras colocadas caso aceite o atestado questionado:
	 
	Pontuação Técnica (I) *
	IT
	FPT
	VPT
	IP
	FPC
	VPC
	VFP

	Diversa Consultoria e Planejamento em Sustentabilidade Ltda.
	               92,50 
	      0,94 
	      6,00 
	     5,66 
	     1,00 
	  4,00 
	    4,00 
	      9,66 

	Água e Terra Planejamento Ambiental Ltda.
	               98,00 
	      1,00 
	      6,00 
	     6,00 
	     0,88 
	  4,00 
	    3,50 
	      9,50 

	*com o aceite e pontuação máxima da coordenadora técnica indicada pela representante

	IT: Índice técnico

	FPT: Fator da proposta Técnica

	VPT: Valor Proposta Técnica

	IP: Índice de Preço

	FPC: Fator da Proposta Comercial

	VPC:  Valor da Proposta Comercial

	VFP: Valor Final da Proposta

Fonte: elaborada pela unidade técnica com base no edital e nas atas de julgamento e análises dos recursos, peça 1, p. 13-20, 54-58, 127. 
Verifica-se, pois, que o julgamento da licitação foi realizado em desacordo com as condições editalícias e sem amparo na legislação atinente, com o risco de se contratar proposta cerca de R$ 207 mil além do necessário. Resta configurada, portanto, a plausibilidade jurídica nas alegações contidas na representação.
Feitas essas considerações, propõe-se deferir o pedido de medida cautelar, uma vez presentes os pressupostos do perigo da demora e da plausibilidade jurídica, essenciais para sua concessão, e por restar descaracterizado o perigo da demora reverso.
23.	Ademais, a fim de certificar a veracidade do atestado conferido pela representante à sua coordenadora técnica, e proporcionar decisão de mérito deste Tribunal consentânea com a verdade material, cabe solicitar à empresa Ventos São Clemente Energia Renovável S/A, a título de colaboração, que informe a este Tribunal se os Programas de Comunicação Social e Educação Ambiental da LT 230 kV SE São Clemente - SE Garanhuns II foram executados pela empresa Diversa Consultoria e Planejamento em Sustentabilidade Ltda., e, caso afirmativo, em qual período foram executados os serviços, e se tem conhecimento de que a profissional Valéria Vanda Gomes Brasil atuou nos referidos programas a serviço da empresa e em qual função."
7.	Enfim, a Selog, por considerar atendidos os pressupostos para adoção da medida cautelar requerida pela representante, bem como ressaltar a possibilidade de economia de cerca de R$ 207 mil caso confirmado e corrigido o suposto erro no julgamento da sua proposta técnica, propõe que seja conhecida a representação e determinado à Chesf que suspenda o andamento da Licitação Nacional LIC-70.2020.1260. Adicionalmente, a unidade técnica sugere que seja aberto prazo para manifestações da Chesf e da empresa Água e Terra Planejamento Ambiental Ltda. (declarada vencedora) , bem como solicitado à empresa Ventos de São Clemente VII Energias Renováveis S/A, "a título de colaboração", que confirme ter contratado a empresa Diversa Consultoria e Planejamento em Sustentabilidade Ltda., com prestação de serviços do PEA e do PCS pela mesma profissional referida no atestado recusado pela estatal na licitação ora em exame.
8.	Passo ao desenvolvimento da minha decisão.
9.	De início, cabe o esclarecimento de que, conforme o termo de referência (item 7.2) , que detalha as regras da licitação do tipo técnica e preço, o julgamento do critério técnico está estruturado na avaliação de três aspectos: a) experiência da licitante; b) Equipe Técnica; e c) proposta técnica ("texto-síntese") . (peça 1, págs. 162/166) 
10.	Para a composição da Equipe Técnica foram previstos o Coordenador Técnico Geral e os Profissionais de Nível Superior, tendo o primeiro que comprovar pós-graduação na área ambiental e todos eles, experiência mediante "atestados fornecidos por instituições públicas ou privadas".
11.	No caso da presente representação, a questão que importa diz respeito unicamente à pontuação do Coordenador Técnico Geral e, especialmente, a pergunta é se a sua experiência no serviço pode ser comprovada por atestado emitido pela própria licitante que o incluiu como membro da respectiva Equipe Técnica.
12.	Acredito que a resposta é afirmativa, ao ter em conta dois fundamentos: a) inexistência de proibição na lei e no edital; b) comprovação concreta da qualificação da profissional escolhida.
Inexistência de proibição no edital e na lei
13.	Não há restrição no edital no sentido de que um atestado para comprovação de experiência do Coordenador Técnico Geral não possa ter sido emitido pela licitante que usará dos seus serviços, pois, como visto do termo de referência, a exigência é apenas que os documentos sejam "fornecidos por instituições públicas ou privadas".
14.	Embora a Lei 13.303/2016 não faça menção específica a atestados, prescreve, no art. 58, inciso II, que a qualificação técnica nas licitações das estatais deve ser apreciada "de acordo com parâmetros estabelecidos de forma expressa no instrumento convocatório".
15.	Cumpre observar, com atenção, que a discussão aqui não se trata de atestado emitido pela licitante em favor de si mesma, como empresa, fato que comprometeria o princípio da impessoalidade, mas sim de atestado outorgado por ela a profissional autônoma, que lhe prestou serviços como contratada.
16.	A situação mais se parece com a comprovação de "capacitação técnico-profissional" prevista no art. 30, § 1º, inciso I, da Lei 8.666/1993, que é atendida com a demonstração feita pela licitante de "possuir em seu quadro permanente (...) profissional (...) detentor de atestado de responsabilidade técnica por execução de obra ou serviço de características semelhantes (...) ".
17.	Com a transformação das relações de trabalho, que se intensificaram na modalidade de terceirização, o TCU construiu jurisprudência de modo a entender que o cumprimento da lei se dá não só com a existência de profissional do "quadro permanente" da licitante, mas também com profissional contratado pelas normas do direito civil, sem vínculo empregatício (v. Acórdão 3043/2009-TCU-Plenário, 3291/2014-Plenário, 1084/2015-Plenário) .
18.	Ora, se a lei permite que o profissional habilitado seja funcionário da licitante, não há razão para se proibir que o profissional não empregado seja atestado pela própria participante da licitação interessada em contratar o seu serviço.
19.	Na licitação em apreço, a Chesf está impedindo que a licitante possa se valer de uma profissional cujo trabalho conhece e na qual confia, como se fosse melhor que a empresa buscasse outra pessoa no mercado, com quem não teve nenhuma experiência. Não se percebe bom senso nisso.
Comprovação concreta da qualificação da profissional escolhida
20.	De qualquer maneira, se houvesse dúvida sobre a credibilidade do atestado, a Chesf, por prudência, considerando a possibilidade de obter uma oferta economicamente mais vantajosa, deveria ter lançado mão de diligência, na forma disposta no art. 66, item 12, do Regulamento de Licitações e Contratos da Eletrobras (aplicável à Chesf, como controlada) :
"O agente de licitação pode exigir, em diligência, que os atestados de capacidade técnica profissional e operacional sejam acompanhados de documentos que corroborem o seu teor, como cópias de contratos, medições, notas fiscais, registros em órgãos oficiais ou outros documentos idôneos."
21.	Mesmo sem a diligência, a licitante Diversa Consultoria e Planejamento em Sustentabilidade Ltda. (atual representante) encaminhou à estatal, na fase de recurso, o contrato de prestação de serviços que assinou com a profissional indicada para a função de Coordenador Técnico Geral no bojo da implantação de outra linha de transmissão (peça 1, págs. 28/36) . Ainda assim, a Chesf manteve a rejeição do atestado.
22.	Agora, a representante também anexa o relatório da "2ª Campanha do Programa de Comunicação Social e Educação Ambiental" do referido empreendimento (peça 1, págs. 64/90) , que é operado pela empresa Ventos de São Clemente VII Energias Renováveis S/A, mediante concessão de serviço público, como pode ser confirmado no site da Agência Nacional de Energia Elétrica.
23.	Nesse relatório, elaborado pela Diversa Consultoria e Planejamento em Sustentabilidade Ltda., na condição de contratada da concessionária, verifica-se, ao final, na identificação da Equipe Técnica, o nome da profissional atestada pela representante, exatamente na função de Coordenação Geral. responsável pelos Programas de Comunicação Social e Educação Ambiental, tal qual requerido na licitação da Chesf.
24.	Afigura-se materialmente comprovada, portanto, a experiência da profissional atestada pela licitante Diversa.
25.	Em conclusão, pelos motivos expostos e em consonância com a proposta apresentada pela unidade técnica (exceto quanto à aplicação antecipada dos procedimentos previstos na Resolução TCU 315/2020) , DECIDO:
a) conhecer da presente representação;
b) determinar à Chesf, cautelarmente, inaudita altera pars, considerando a urgência e a plausibilidade jurídica, com fundamento no art. 276 do Regimento Interno do TCU, que suspenda o andamento da Licitação Nacional LIC-70.2020.1260, ou não inicie a execução de eventual contrato assinado em sua decorrência, até que o Tribunal delibere sobre o mérito da representação;
c) determinar que sejam feitas as oitivas da Chesf e da empresa Água e Terra Planejamento Ambiental Ltda. para que, no prazo de quinze dias, caso queiram, se manifestem relativamente aos pressupostos da cautelar deferida e especialmente quanto ao seguinte ponto referente à Licitação Nacional LIC-70.2020.1260: não aceitação do atestado de capacidade técnica apresentado pela empresa Diversa Consultoria e Planejamento em Sustentabilidade Ltda. para a comprovação da experiência da Coordenadora Técnica Geral, pelo fato de ter sido o atestado emitido pela própria licitante, sendo que não há no edital nem no Regulamento de Licitações da Eletrobras qualquer regra que imponha tal restrição;
d) determinar que seja feita solicitação à empresa Ventos de São Clemente VII Energias Renováveis S/A para que, no prazo de quinze dias, a título de colaboração, informe a este Tribunal se os Programas de Comunicação Social e Educação Ambiental da LT 230 kV SE São Clemente - SE Garanhuns II foram executados pela empresa Diversa Consultoria e Planejamento em Sustentabilidade Ltda., com indicação do período e do nome da profissional encarregada da Coordenação Técnica Geral;
e) encaminhar cópia do presente despacho, bem como da instrução da unidade técnica, à representante, à Chesf e às empresas Água e Terra Planejamento Ambiental Ltda. e Ventos de São Clemente VII Energias Renováveis S/A."
É o relatório.

não há.

Não atuou.

REPRESENTAÇÃO. LICITAÇÃO PARA CONTRATAÇÃO DOS SERVIÇOS DE EDUCAÇÃO AMBIENTAL, COMUNICAÇÃO SOCIAL E PREVENÇÃO, MONITORAMENTO E CONTROLE DE QUEIMADAS ASSOCIADOS À OPERAÇÃO DE LINHAS DE TRANSMISSÃO E SUBESTAÇÕES DE ENERGIA ELÉTRICA. JULGAMENTO PELO CRITÉRIO DE MELHOR COMBINAÇÃO DE TÉCNICA E PREÇO. PONTUAÇÃO DA EQUIPE TÉCNICA. RECUSA DO ATESTADO DE EXPERIÊNCIA CONCEDIDO A PROFISSIONAL AUTÔNOMA PELA PRÓPRIA LICITANTE. INEXISTÊNCIA DE AMPARO NO EDITAL. APARENTE AUSÊNCIA DE PROIBIÇÃO LEGAL. COMPROVAÇÃO DE QUE A PROFISSIONAL JÁ PRESTOU SERVIÇO SEMELHANTE. CONHECIMENTO. PRESENÇA DO PERICULUM IN MORA E DO FUMUS BONI IURIS. CONCESSÃO DE MEDIDA CAUTELAR INAUDITA ALTERA PARS.

REPRESENTAÇÃO (REPR)

Secretaria de Controle Externo de Aquisições Logísticas (Selog).

Em cumprimento ao art. 276, § 1º, do Regimento Interno do TCU, submeto à aprovação do Plenário o despacho que proferi em 12/11/2020 (peça 8) , transcrito no relatório precedente, com a decisão de conceder medida cautelar para suspender licitação promovida pela Chesf para a contratação dos serviços de educação ambiental, comunicação social e prevenção, monitoramento e controle de queimadas a serem prestados junto à população residente na área de influência de linhas de transmissão e subestações de energia elétrica.
2.	A providência foi tomada em face de representação de empresa participante da licitação que teve negada a pontuação técnica relativa à experiência de profissional integrante da sua proposta de equipe de trabalho, por estar comprovada mediante atestado emitido pela própria licitante.
3.	Conforme a instrução elaborada pela Selog, não foram encontrados, nem no edital do certame, nem na lei, dispositivos que possam amparar a recusa de atestado fornecido a profissional autônomo por empresa que já o contratou para serviço pregresso e que pretenda contratá-lo novamente no contexto de uma licitação.
4.	Além do mais, no caso concreto, há documentos - contrato de prestação de serviços e relatório de atividades - a confirmarem que a profissional em questão efetivamente possui a experiência indicada no atestado não admitido pela Chesf, fato que poderia ter sido verificado pela contratante por meio de diligência. Nesse sentido, há possibilidades reais de a Administração acabar por não eleger, indevidamente, a melhor proposta no certame em análise.
5.	Ainda em caráter não aprofundado, que se reserva para o julgamento de mérito da representação, também manifestei o meu entendimento pela existência da plausibilidade jurídica necessária à concessão da medida cautelar, aliada ao perigo na demora, uma vez que a licitação está em vias de ser homologada, com a subsequente adjudicação do seu objeto à empresa declarada vencedora.
6.	Por último, apenas a título de informação, registro que as linhas de transmissão e subestações envolvidas estão há tempos concluídas e em funcionamento, tendo recebido a primeira licença de operação do Ibama ainda em 1999. Os serviços de conscientização a serem realizados perante as comunidades locais, incluídos na licitação da Chesf, na situação de concessionária, fazem parte de exigências adicionais do órgão ambiental feitas na renovação da licença de operação das referidas instalações.
	Diante do exposto, voto para que o Tribunal adote o acórdão que submeto a este Colegiado.
TCU, Sala das Sessões Ministro Luciano Brandão Alves de Souza, em 18 de novembro de 2020.
Ministro VITAL DO RÊGO 
Relator